【裁判字號】    98,訴,489
【裁判日期】    990427
【裁判案由】    偽證
【裁判全文】
臺灣高雄地方法院刑事判決               98年度訴字第489號
公  訴  人  臺灣高雄地方法院檢察署檢察官
被      告  甲○○
上列被告因偽證案件，經檢察官提起公訴（97年度偵字第27249
號），嗣因被告就被訴事實為有罪陳述，經本院告知簡式審判程
序意旨並聽取當事人之意見後，本院合議庭裁定由受命法官獨任
依簡式審判程序審理，判決如下：
    主  文
甲○○犯偽證罪，處有期徒刑肆月。
    事  實
一、甲○○明知乙○○、黃高生確有共同販賣第一級毒品海洛因
    及第二級毒品甲基安非他命供其施用之事實，竟基於偽證之
    犯意，於民國97年3 月31日上午10時2 分許，在臺灣高雄地
    方法院檢察署第25偵查庭，檢察官偵查該署97年度偵字第52
    99號乙○○、黃高生違反毒品危害防制條例案件，經檢察官
    諭知具結義務及偽證之處罰，甲○○以證人身分供前具結後
    ，於檢察官訊問：「是否曾經跟乙○○及黃高生買毒品？」
    ，對於案件有重要關係之事項，竟虛偽證稱：「我是跟乙○
    ○一起買的，不是跟她買的。是一起出錢合買」等語，而妨
    害國家司法權之正確行使。嗣於99年4 月13日本院審理程序
    中，於其所虛偽陳述之案件確定前，自白其偽證之犯行。
二、案經臺灣高雄地方法院檢察署檢察官自動檢舉偵查起訴。
    理  由
一、本件被告甲○○所犯係死刑、無期徒刑、最輕本刑為3 年以
    上有期徒刑以外之罪，其於準備程序中就被訴事實為有罪之
    陳述，經法官告知簡式審判程序之旨，並聽取公訴人及被告
    之意見後，經本院合議庭裁定由受命法官獨任進行簡式審判
    程序，合先敘明。
二、訊據被告對上揭事實坦承不諱，並有高雄地方法院檢察署97
    年度偵字第5299號毒品危害防制條例案件97年3 月31日訊問
    筆錄暨證人結文、97年4 月16日檢察事務官之勘驗報告書、
    本院97年度訴字第1828號毒品危害防制條例等案件審判筆錄
    暨證人結文、本院97年度訴字第1828號、臺灣高等法院高雄
    分院（下稱高雄高分院）98年度上訴字第1119號、最高法院
    99年度台上字第7 號、高雄高分院99年度上更（一）字第16
    號判決書各一份在卷可稽（見偵一卷第24至25、30至31頁背
    面、本院97年度訴字第1828號卷一第48至60、63頁、本院訴
    字卷第34至38、55至61頁、69至71、146 至153 頁），足認
    被告之任意性自白與事實相符，得為認定犯罪之依據，從而
    ，本件事證明確，被告上開犯行堪以認定，應依法論罪科刑
    。
三、論罪科刑：
  (一)按刑法上之偽證罪，不以結果之發生為要件，一有偽證行為
    ，無論當事人是否因而受有利或不利之判決，均不影響其犯
    罪之成立。而該罪所謂於案情有重要關係之事項，則指該事
    項之有無，足以影響於裁判之結果者而言，最高法院71年度
    台上字第8127號判例意旨可資參照。查本件被告於另案檢察
    官偵查中，就案情有重要關係之事項，於供前具結後虛偽陳
    述，足以影響判決之結果及正確性，是核其所為，係犯刑法
    第168 條之偽證罪。被告犯偽證罪，而其所虛偽陳述之案件
    即乙○○、黃高生販賣毒品案件，經本院於98年7 月8 日以
    97年度1828號為第一審判決，高雄高分院於98年10月27日為
    第二審判決，最高法院於99年1 月7 日撤銷發回更審，復經
    高雄高分院於99年4 月14日以99年度上更（一）字第16號判
    決二人徒刑在案，有上開各該判決書、乙○○之臺灣高等法
    院被告前案紀錄表各一份可憑（見本院訴字卷第34至38、55
    至61頁、69至71、146 至153 、65至68頁），被告於該案確
    定前之99年4 月13日自白犯行，應依刑法第172 條規定減輕
    其刑。爰審酌被告於另案偵查中到庭作證，經檢察官告以具
    結之效果及偽證之罪責，命其於作證前朗讀結文後具結，應
    業已知悉偽證之嚴重性，竟仍對於案情有重要關係之事項，
    故為虛偽陳述，所為足以影響司法審判權行使之正確性，浪
    費司法調查資源，所為實屬不該，並考量被告於本院審理時
    終能坦承犯行，態度尚可，堪認尚有悔意，暨其犯罪動機、
    目的、手段、智識程度、所生危害及檢察官具體求處有期徒
    刑6 月等一切情狀，量處如主文所示之刑，以示懲儆。
  (二)又刑法第172 條就犯偽證罪、誣告罪，於裁判或懲戒處分確
    定前自白者，應減輕或免除其刑之規定，雖列於刑法分則編
    ，且係就個別之特定犯罪行為而設，然其立法目的與自首規
    定雷同，係在藉此優惠，鼓勵行為人及時悔悟，並早日發現
    真實，節省訴訟勞費，避免審判權遭受不當之侵害，此一規
    定，既未變更其犯罪類型，自屬相當於「總則」之減免其刑
    規定，其原有法定刑並不因此而受影響。則犯刑法第168 條
    之偽證罪，其法定刑為7 年以下有期徒刑，縱行為人於所偽
    證之案件裁判確定前自白，經依同法第172 條規定減輕其刑
    ，並宣告6 個月以下有期徒刑者，仍無同法第41條諭知易科
    罰金標準之適用（最高法院95年度台上字第4927號判決意旨
    參照），附此敘明。
據上論斷，應依刑事訴訟法第299 條第1 項前段、第273 條之1
第1 項，刑法第168 條、第172 條，判決如主文。
本案經檢察官王清海到庭執行職務。
中    華    民    國    99    年    4     月    27    日
                      刑事第十八庭    法  官  周佳佩
以上正本證明與原本無異。
如不服本判決應於收受送達後10日內向本院提出上訴書狀，並應
敘述具體理由；如未敘述上訴理由者，應於上訴期間屆滿後20日
內向本院補提理由書（均須按他造當事人之人數附繕本）「切勿
逕送上級法院」。
中    華    民    國    99    年    4     月    27    日
                                      書記官  王立山
附錄本案論罪科刑法條：
刑法第168 條
於執行審判職務之公署審判時或於檢察官偵查時，證人、鑑定人
、通譯於案情有重要關係之事項，供前或供後具結，而為虛偽陳
述者，處7 年以下有期徒刑。

司法院資訊處製作；財團法人民間司法改革基金會備份。
